【裁判字號】    89,上易,4298
【裁判日期】    891213
【裁判案由】    詐欺
【裁判全文】
臺灣高等法院刑事判決                          八十九年度上易字第四二九八號
    上  訴  人  臺灣板橋地方法院檢察署檢察官
    被      告  乙○○
右上訴人，因被告詐欺案件，不服臺灣板橋地方法院八十九年度易更字第六號，中華
民國八十九年七月二十四日第一審判決（起訴案號：臺灣板橋地方法院檢察署八十八
年度偵字第一四０八０號）提起上訴，本院判決如左：
    主      文
上訴駁回。
    理      由
一、公訴意旨略以：被告乙○○基於意圖為自己不法之所有之概括犯意，明知自己無
    償債能力，竟於八十三年間，在臺北縣中和市，佯稱與當時之行政院長郝柏村、
    中央銀行總裁許遠東關係深厚，可由此獲得內線消息，以炒作匯市謀取暴利，且
    其有多處不動產，資財雄厚，使被害人甲○○信以為真，先後於八十四年二月、
    十一月，允以貸借其新台幣（下同）一百萬元、五十萬元（均以支票給付），約
    定滿一年含利返還。惟被告乙○○取得上開款項後，屆期以全數虧損為由，並未
    返還，又避不見面，甲○○始知受騙。案經甲○○訴請偵辦。因認被告涉犯刑法
    第三百三十九條第一項之詐欺罪嫌等語。
二、按案件曾經判決確定者，應諭知免訴之判決。第三百零二條至第三百零四條之判
    決，得不經言詞辯論為之。刑事訴訟法第三百零二條第一款、第三百零七條定有
    明文。
三、原審訊據被告乙○○對於右揭事實固不否認，惟查：（一）被告乙○○前曾於八
    十五年二月初，在臺北市○○○路○段某餐廳，向友人陳文進詐稱可以在臺北市
    投資民間拖吊業務，而邀陳文進投資三股，每股三百萬元，使陳文進信以為真，
    自八十五年二月十一日至八十六年一月間止，陸續按被告乙○○之要求匯款至臺
    灣省合作金庫城東支庫乙○○帳戶內，或以支票交付被告，總額達八百五十二萬
    元，至八十六年三月間，陳文進發現被告並未實際投資拖吊公司始知被詐騙之事
    實，業據臺灣臺北地方法院檢察署以八十七年度偵字第一六二三四號提起公訴，
    並經臺灣臺北地方法院於八十七年十二月八日以八十七年度易字第三七七九號，
    以被告意圖為自己不法之所有，以詐術使人將本人之物交付，判處有期徒刑一年
    二月，緩刑四年，並於八十八年三月十六日確定，此有前開判決書及電話查詢登
    記表各一份附卷可稽。（二）本件公訴事實認被告佯稱與當時之行政院長郝柏村
    、中央銀行總裁許遠東關係深厚，可由此獲得內線消息，以炒作匯市謀取暴利，
    且其有多處不動產，資財雄厚，使被害人甲○○信以為真，先後於八十四年二月
    、十一月，允以貸借一百萬元、五十萬元，連續詐騙甲○○一百五十萬元之犯罪
    事實，於八十八年十月二十六日繫屬原審法院審理，本件詐欺行為終了之日，與
    前揭論罪科刑之詐欺取財犯行，相隔不過二月餘。且被告原審法院審理中供稱：
    當時是因為在秀朗橋下經營汽車教練場，二度被洪水淹水，又被合夥人倒債，在
    八十三、四年間損失四、五百萬元，連同其他債務共負債高達八百多萬元，因此
    於八十四年二月及十一月間向甲○○說可以炒作外匯或股市獲利，請他合夥，他
    分別交付我一百萬元、五十萬元，我將之拿去還債週轉；在八十五年二月至八十
    六年一月間向陳文進拿取的八百五十二萬元，也是拿去還債週轉。事實上均無要
    炒作匯市或經營拖吊車，實際上都拿去週轉清償債務等語。足見被告先後於八十
    四年二月、十一月間向甲○○騙取一百五十萬元，緊接於八十五年二月至八十六
    一月間向陳文進騙取八百五十二萬元，均係基於償債週轉之同一目的為之，其先
    後多次所犯，時間緊接，方法及目的相同，又係觸犯構成要件相同之罪名，顯係
    基於概括之犯意反覆為之，具有連續犯之裁判上一罪之關係，自為前案判決效力
    所及。是本件起訴事實與前揭判決確定案件之事實，係屬同一案件而重複起訴，
    前案既已判決確定，依前揭條文規定，爰不經言詞辯論，逕為諭知免訴之判決，
    經核並無不合，檢察官上訴意旨仍執被告前案犯行係八十五年二月間，本件犯行
    則為八十四年二月間，時間相距一年之久，難認係屬概括犯意並指摘原判決不當
    ，惟按連續犯應以最後行為終了之日為犯罪完成之時，此，本件被告向甲○○
    連續詐騙行為，其行為終了之日既為八十四年十一月間，距前案向陳文進施詐之
    八十五年二月初，不過二月有餘，應認出於概括犯意所為。至犯罪行為人所施用
    之詐術，即其犯罪態樣，或有差異，然其所犯構成要件若屬該當，在法律之評價
    上，即有連續犯之適用，不能因所施用之詐術有所不同，遽以推定非屬概括犯意
    。蓋認定犯罪事實適用法律乃構成要件合致性之問題，而是否出於概括之犯意乃
    連續犯之範疇，不能相混，是本件檢察官上訴為無理由，應予駁回，並不經言詞
    辯論為之。
據上論斷，應依刑事訴訟法第三百六十條，第三百七十一條，判決如主文。
中      華      民      國    八十九    年     十二     月     十三     日
                            臺灣高等法院刑事第二十五庭
                                審判長法  官  許  國  宏
                                      法  官  袁  從  楨
                                      法  官  洪  光  燦
右正本證明與原本無異。
不得上訴。
                                      書記官  張  永  富
中      華      民      國    八十九    年     十二     月     十四     日


司法院資訊處製作；財團法人民間司法改革基金會備份。
